臺灣板橋地方法院民事判決　　　　　　　　　　　　　九十三年度訴字第二一五號
　　原　　　告　甲○○
　　被　　　告　乙○○
右當事人間請求侵權行為損害賠償事件，於民國九十三年四月十三日言詞辯論終結，
本院判決如左：
    主    文
被告應給付原告新台幣貳萬元及自民國九十三年二月十一日起至清償日止，按年息百
分之五計算之利息。
原告其餘之訴駁回。
訴訟費用由被告負擔百分之二；餘由原告負擔。
本判決原告勝訴部分得假執行。
    事    實
甲、原告方面：
一、聲明：（一）被告應給付原告新台幣（下同）一百萬元整，及自起訴狀繕本送達
    之翌日起至清償日止按年息百分之五計算之利息；（二）被告應將本件判決書全
    文影印，交由板橋仕社區公寓大廈管理委員會，張貼於社區所有公佈欄七日；（
    三）原告願供擔保請准宣告假執行。
二、陳述：
（一）緣被告於民國九十年二月至九十一年一、二月間，在板橋仕社區向多數住戶散
      佈原告向立可停公司收取回扣二十元，經多數住戶向原告詢問是否有二十元回
      扣事，原告雖曾向詢問之住戶反問是何人所言，惟詢問之住戶皆不願證實，且
      皆故意稱「不知道」，然經原告自行搜證，於九十一年二月二十二日與住戶蔡
      孟宏對話錄音帶，此不實謠言確實為被告所散佈。
（二）被告復在位於臺北縣樹林市○○街土虱魚店多次稱原告為「狗」，並因原告當
      時於家樂福大賣場從事指揮車輛卸貨進場工作，竟對此具體事項，稱原告「為
      看門的狗，去工作就是狗」；又因被告不滿當時之社區管委會主任委員黃金龍
      ，將被告該戶多月未繳納管理費之事實張貼於公告欄，而逕自認為是原告唆使
      黃金龍所為，稱原告為「大隻狗帶小隻狗」，原告於九十一年五月十三日經住
      戶陳丁貴轉述獲悉確認。
（三）被告因不滿管委會主任委員黃金龍，以管委會名義對其提出「背信、侵占」之
      刑事告訴，而逕自認為是原告唆使黃金龍所為，於九十一年七月十九日晚九點
      三十分於「板橋仕」社區警衛室旁，同社區住戶許金顯亦適在場，被告竟垢罵
      侮辱原告與黃金龍為「垃圾」、「都是一堆垃圾」，原告曾當場勸阻並警告將
      對其提出告訴，惟被告竟一再垢罵侮辱「你們垃圾就是垃圾」。
（四）前述各項犯罪事實，經原告向臺灣板橋地方法院檢察署提起刑事告訴，並由該
      署檢察官提起公訴在案。
（五）按因故意或過失，不法侵害他人之權利者，負損害賠償責任，故意以背於善良
      風俗之方法加害於他人者亦同。且不法侵害他人之名譽者，被害人雖非財產上
      之損害，亦得請求賠償相當之金額，其名譽被侵害者並得請求回復名譽之適當
      處分，民法第一百八十四條第一項前段、中段及同法第一百九十五條第一項均
      有明文。被告所散佈之不實謠言及垢罵侮辱之言詞，對原告名譽造成極大之損
      害，茲依前揭規定請求判決如訴之聲明所載，以保權益。
三、證據：提出板橋地方法院檢察官起訴書影本一份為證。
乙、被告方面：
一、聲明：求為判決駁回原告之訴。
二、陳述：
（一）被告於九十年二月至九十一年一、二月間至今並未向住戶散佈原告拿回扣一事
      ，原告自己不知如何拼湊說是被告說的，而住戶也未有人提起過此事，被告實
      在很納悶，關於原告說自行蒐證問題之一，蔡孟宏對話錄音帶，疑點甚多，蔡
      孟宏在和原告對話時是在何種情況下被原告偷偷錄音對話，而事後多日蔡孟宏
      先生本人也不知情，也不願出庭替原告做證說：被告有說原告拿回扣之說，這
      對原告的片面之詞確有矛盾。
（二）原告說被告於樹林市○市○○街土虱魚店多次稱原告為狗一事，被告一再否認
      。因被告從頭到尾並未提起原告姓名甲○○三字也未影射任何人是狗的話。而
      當場也有四人以上在場皆可查問，為何原告硬要說被告有在說他呢。而證人陳
      丁貴被原告錄音情形又是如何被偷錄被告也並不了解，若證人陳丁貴知道原告
      在錄音的話是否說法又不一樣了呢。而刑事檢察官當時也傳喚了相關證人林文
      啟、林敏榮相關證人到庭問話他們也都說無此事，在二度傳喚下被告也當檢察
      官面前和證人陳丁貴對質，陳丁貴也親口說出：指被告當時並沒有提到原告甲
      ○○的名字。至於主委黃金龍公告被告未繳管理費一事，這是正常現象因為被
      告在擔任主委時也公告過社區住戶未繳管理費，我當過兩屆本社區之主委所以
      深同體會，主委不好當這一點我早就知道，沒什麼特權的更何況又不只被告一
      戶被公佈，這又關原告什麼事? 為何原告硬要把自己拉近來參一角呢？是否別
      有用心？
（三）對於第五屆主任委員黃金龍提出背信、侵占之刑事告訴之事也在檢察官清查之
      下也確認被告並無以上之罪嫌而結案了。而黃金龍主委也公告了對被告誤會一
      場還被告清白，私下也道了歉，被告也並未加以追究。
（四）一堆垃圾之說在檢察官謝宗甫查證偵訊時，證人許金顯也證實了說：被告當時
      並未指垃圾是在說人，為何原告要自貶身份，說自己是垃圾用意何在？更何況
      守衛室門口旁就是垃圾桶被告丟垃圾，垃圾掉滿地被告連說也不能說嗎？
（五）又原告在本社區常不定時預藏錄音機，隨時向住戶旁敲側擊並偷偷錄音找出何
      人有不法行為並搜集一些不是證據的證據，並大肆暄染並要脅否則論及訴訟，
      再者本社區只有五十幾戶就有五戶的住戶被原告告過，但經過檢察官明察秋毫
      下也都不起訴。也曾有一住戶張忠明與原告發生衝突而論及訴訟，被告不堪其
      擾最後用錢財私下和解原告才撤銷告訴。再者原告自稱在社會上係有相當身份
      地位之人士，試問若真俱有相當身份之人士的話，原告會在本社區電梯內之公
      告欄及社區牆壁上到處亂張貼文字隨自己之偏見悔損他人之名譽? 自己有名譽
      別人就沒有嗎？
（六）原告也在刑事庭對被告提出最少數十次無理的控告，法院也都以不起訴處理，
      但原告並未作罷一而再﹑再而三聲請再議擾亂司法。追究源頭就是原告不服被
      告把原告在代理主委時的一些社區帳目問題給公諸於社區，因為這樣的帳目實
      有疑慮，為何原告在代理主委時有那麼大之權利，帳單明細都自己開自己寫自
      己簽收，請款單據號碼更是連號、更甚是聯單號都同一號花費又都不同，又當
      期帳目憑證為七月份為何會有八月份之請款單？試問這樣的帳目不須詢問嗎？
      原告也聲明自己曾經為公司負責人難道不知用公款需要有發票或收據報帳嗎？
      更何況被告接任社區主委一職，社區帳目有疑慮被告當然要和上一屆代理主委
      原告劃清界線以避嫌，因此原告不服才會一直對被告提出多項告訴，而社區只
      要有住戶和原告意見不合原告就會找把柄去告人家。
（七）針對原告九十三年三月十六日陳報書內加以說明：被告曾在三月二十三日下午
      開庭時陳稱：證人陳丁貴欠原告人情之說，原告也未提出異議。所以原告想聽
      什麼樣的話證人陳丁貴就一再迎合原告所需還以人情，皆然不知已被偷錄音，
      而一再迎合著原告之意說些不實之指控。被告在該次開庭當天晚上會同社區住
      戶親自曾向證人陳丁貴求證錄音帶之事，證人陳丁貴卻表示不懂法律而又欠原
      告人情並對被告表示歉意。
三、證據：提出公告道歉書一紙、不起訴處分書一份、原告所張貼之文字四張、傳票
    十二張、偵續案件傳票一張、原告自行開立之請款單十七張、公告上屆帳目疑慮
    之處並劃清界線之公告一份為證。
    理    由
一、本件原告主張：被告於九十年二月至九十一年一、二月間，在位於臺北縣板橋市
    ○○路○段五十巷「板橋仕」社區，向多數住戶散佈原告向立可停公司收取回扣
    二十元，而傳述足以毀損原告名譽之事；復在臺北縣樹林市○○街土虱魚店，不
    特定多數人得共見共聞之場所，被告與社區住戶陳丁貴、林敏榮、林文啟聚餐時
    ，被告出於貶抑原告人格之意，稱原告為「狗」，並因原告於家樂福大賣場從事
    指揮車輛卸貨進場工作，竟對此具體事項，稱其為看門的狗，去工作就是狗，於
    九十一年五月十三日原告經陳丁貴轉述獲悉確認；被告復於九十一年年中某日，
    在前述社區警衛室旁，多數人得共見共聞之場所，同社區住戶許金顯亦適在場，
    被告承前開犯意，垢罵侮辱原告為「垃圾」之事實，業據證人陳丁貴於刑案偵查
    中到庭結證上情綦詳（見臺灣板橋地方法院檢察署九十一年他字第二三七六號卷
    第二九二至二九四頁），證人許金顯於該案偵查中亦到庭結證：被告一進來就說
    垃圾等語明確（見該署九十一年度他字第二三七六號卷第二五一、二五二頁），
    是原告主張被告有對其為上開妨害名譽等事實，堪信為真實。且被告對原告妨害
    名譽、誹謗之行為，亦經臺灣板橋地方法院檢察署於九十一年十二月三十日以九
    十一年度偵字第五八五六號起訴在案，故被告否認對原告有為上開妨害名譽行為
    云云，尚非可採，而原告遭被告以上開公然侮辱，衡情其精神上自受有一定程度
    之痛苦。
二、按因故意過失，不法侵害他人之權利者，負損害賠償責任；不法侵害他人之身體
    、健康、名譽、自由、信用、隱私、貞操，或不法侵害其他人格法益而情節重大
    者，被害人雖非財產上之損害，亦得請求賠償相當之金額；其名譽被侵害者，並
    得請求回復名譽之適當處分，民法第一百八十四條第一項前段、第一百九十五條
    第一項分別定有明文。本件被告對原告構成民法上侵權行為，已如前述，依前揭
    規定，自應對原告負損害賠償責任。
三、茲就原告請求之項目，分述為次：
（一）非財產上損害賠償部分：
      查原告因被告前揭妨害名譽及誹謗之行為，精神上自受有痛苦，應堪認定。本
      院審酌被告之加害程度、原告精神上所受痛苦之程度，及兩造身分、地位、經
      濟狀況（見本院九十三年四月十三日言詞辯論筆錄），認原告請求一百萬元，
      尚嫌過高，應予核減為二萬元，方屬公允，其逾此數額之請求，為無理由。
（二）原告請求被告應將本件判決書全文影印，交由板橋仕社區公寓大廈管理委員會
      ，張貼於社區所有公佈欄七日部分：
      按原告請求被告應將本件判決書全文影印，交由板橋仕社區公寓大廈管理委員
      會，張貼於社區所有公佈欄七日，固屬名譽被侵害之回復名譽方式之一，然本
      件被告對原告為前揭妨害名譽及誹謗之行為，固屬侵害原告之名譽，惟查，被
      告對原告為公然侮辱及誹謗行為之際，除了原告及被告外，在場者僅有同社區
      告公然侮辱及誹謗之行為，在場見聞者不過為特定之少數人，且倘將本件判決
      書全文交由板橋仕社區公寓大廈管理委員會，張貼於社區所有公佈欄七日，恐
      將深化兩造或其他社區住戶之爭執，是原告此部分之請求，並非屬於其回復名
      譽之適當方法，該部分請求，核非正當。
四、從而，原告基於侵權行為法律關係，請求被告給付二萬元及自起訴狀繕本送達被
    告翌日即九十三年二月十一日起至清償日止，按年息百分之五計算之法定遲延利
    息，為有理由，應予准許。逾此範圍之請求，非屬有據，應予駁回。
五、本判決所命給付之金額因未逾五十萬元，爰依民事訴訟法第三百八十九條第一項
    第五款規定，依職權宣告假執行。
六、本件事證已臻明確，兩造其餘主張、陳述及所提之證據，經審酌後，認與本件判
    決結果並無影響，爰不一一論列，附此敘明。
七、據上論結，本件原告之訴為一部有理由、一部無理由，依民事訴訟法第七十九條
    、第三百八十九條第一項第五款，判決如主文。
中　　　華　　　民　　　國　　九十三　　年　　　四　　　月　 二十七 　　日
                                臺灣板橋地方法院民事第一一庭
                                    法  官  邱靜琪
右為正本，係照原本作成。
如對本判決上訴，須於判決送達後廿日內向本院提出上訴狀
中　　　華　　　民　　　國　　九十三　　年　　　四　　　月　 二十七 　　日
                                    書記官  白俊傑
